臺灣雲林地方法院刑事裁定
110年度聲字第988號
聲明異議人  
即
選任辯護人  劉繼蔚律師                    
被      告  沈登南



            林煒竣




上列聲明異議人為被告涉犯詐欺等案件（本院110年度易字第583
號），不服本院受命法官於110年11月22日所為之處分，聲明異
議，本院裁定如下：
    主  文
聲明異議駁回。
    理  由
一、聲明異議意旨略以：按除簡式審判程序案件外，審判長就被
    告被訴事實為訊問者，應於調查證據程序之最後行之，刑事
    訴訟法第288條第3項定有明文。本案民國110年11月22日之
    庭期乃準備程序，並非審理期日，故對於受命法官於準備程
    序所為訊問被告沈登南、林煒竣之處分，依刑事訴訟法第28
    8 條之3第1項規定聲明異議等語。　
二、按當事人、代理人、辯護人或輔佐人對於審判長或受命法官
    有關證據調查或訴訟指揮之處分不服者，除有特別規定外，
    得向法院聲明異議；法院應就前項異議裁定之，刑事訴訟法
    第288條之3定有明文。次按刑事訴訟法第279 條第1 項規定
    準備程序所得處理之事項，原則上僅限於訴訟資料之聚集及
    彙整，旨在使審判程序能密集而順暢之進行預作準備，不得
    因此而取代審判期日應踐行之直接調查證據程序，以貫徹直
    接審理與言詞審理原則。依同法第273 條第1 項明文規定準
    備程序應行處理之事項，以為審判期日而作準備。法院或受
    命法官於行準備程序，依同法第273 條第1 項第2 款規定訊
    問被告、代理人及辯護人對於檢察官起訴事實是否為認罪之
    答辯後，經由起訴及答辯意旨之提出，而使案件及證據重要
    爭點浮現，此時再加以整理，當有助於案情之釐清，故於第
    3 款規定為案件及證據重要爭點之整理。於審判實務上，此
    項事實上重要爭點之整理，由法院或受命法官於訊問被告、
    代理人及辯護人是否為認罪之答辯後，斟酌案內已存在之供
    述事實為彙整；或先由控、辯雙方各自提出，再由法院或受
    命法官於訊問雙方意見後，逐一過濾，俾異中求同；最後整
    理出準備程序筆錄所常見之兩造爭執及不爭執之事項，俾憑
    決定審判期日調查證據之範圍、次序及方法。故法院或受命
    法官為使審判程序能密集、順暢，於準備程序釐清案情或整
    理爭點時，難免會訊問有關被告被訴犯罪事實或其他相關事
    項，只要未侵害審判程序之核心即直接調查證據程序，或於
    審判程序時重新履踐相關程序，不以準備程序時所為過剩之
    調查資為被告論罪科刑之主要證據，即不能遽指其所踐行之
    準備程序違法(最高法院108年度台上字第940號判決意旨參
    照) 。
三、經查，依照上開實務見解，可知法院或受命法官於準備程序
    為釐清案情或整理爭點，而訊問被告此一證據調查之方式不
    得一概指為違法，只要未侵害審判程序之核心即直接調查證
    據程序，或於審判程序時重新履踐相關程序，不以準備程序
    時所為過剩之調查資為被告論罪科刑之主要證據，即不能遽
    指其所踐行之準備程序違法。是以，於符合上開情況下，法
    院或受命法官，為釐清案情或整理爭點，於準備程序時訊問
    被告被訴犯罪事實或其他相關事項，尚無違反刑事訴訟法第
    288條第3項規定之可言。再者，本案受命法官原擬於110年1
    1月22日準備程序時，為整理本案爭點，而欲訊問有關被告2
    人被訴之犯罪事實，然因聲明異議人就上開事項聲明異議，
    受命法官因而未實際訊問被告2人任何有關被訴之犯罪事實
    ，並改訂110年12月23日續行準備程序，亦即受命法官尚未
    訊問被告2人被訴犯罪事實之調查證據程序，是後續仍應由
    受命法官依法續行準備程序。從而，本件聲明異議人之聲明
    異議，為無理由，應予駁回。
四、對於判決前關於管轄或訴訟程序之裁定，不得抗告，刑事訴
    訟法第404 條前段定有明文。依刑事訴訟法第288 條之3所
    為之裁定，係屬關於訴訟程序之裁定，且非屬同法第404條
    但書所列得抗告之範疇，依刑事訴訟法第404 條前段不得抗
    告（最高法院97年度台抗字第504號裁定意旨參照），末此
    指明。
五、據上論斷，應依刑事訴訟法第288條之3第2項，裁定如主文
    。　　
中　　華　　民　　國　　110 　年　　12　　月　　8 　　日
                  刑事第八庭  審判長法  官   黃偉銘
　
                                    法  官   陳育良
　
                                    法  官   蕭孝如
以上正本證明與原本無異。
本裁定不得抗告。　　　
                                    書記官   沈佩霖
中　　華　　民　　國　　110 　年　　12　　月　　8 　　日